【裁判字號】    95,易,440
【裁判日期】    951115
【裁判案由】    竊盜
【裁判全文】
臺灣屏東地方法院刑事判決               95年度易字第440號
公  訴  人  臺灣屏東地方法院檢察署檢察官
被      告  乙○○
上列被告因竊盜案件, 經檢察官提起公訴（95年度偵字第3079號
）, 本院裁定以簡式審判程序審理, 判決如下：
    主  文
乙○○竊盜, 未遂, 處有期徒刑肆月, 如易科罰金, 以銀元參佰
元折算壹日。
    事  實
一、乙○○因缺錢花用, 遂基於意圖為自己不法之所有及毀損他
    人之物之犯意, 先於民國95年1 月30日19時30分許, 趁屏東
    縣里港鄉○○○路40號屏東縣里港郵局（以下簡稱里港郵局
    ）職員下班之際, 持路旁拾得之石頭1 塊（未扣案）, 將該
    郵局自動提款機出鈔口及上方之面板（價值約新臺幣﹝下同
    ﹞3 萬元）砸破, 足生損害於里港郵局及該郵局之存款戶（
    當時提款機內之現金金額為300 萬元）。惟乙○○破壞提款
    機後, 欲竊取其內現金而著手探視出鈔口時, 發現並無鈔票
    外露, 且無法撬開提款機出鈔口週遭面板, 故未得逞。嗣於
    95 年4月24日17時50分許, 乙○○再次前往里港郵局提款機
    提款時, 為警發覺行跡可疑, 進而循線查獲。
二、案經屏東縣警察局里港分局報告臺灣屏東地方法院檢察署檢
    察官偵查起訴。
    理  由
一、前開事實業據被告乙○○於本院審理中坦承不諱, 核與證人
    即里港郵局局長甲○○於警詢及偵查中證述之情節相符, 且
    有上開提款機監視器攝錄被告行竊畫面之光碟片1 張扣案可
    考及自該光碟攝錄內容翻拍之照片3 張、已遭破壞之提款機
    照片1 張附卷供憑, 本件事證明確, 被告犯行堪以認定。
二、按行為後法律有變更者, 適用行為時之法律。但行為後之法
    律有利於行為人者, 適用最有利於行為人之法律, 刑法第2
    條第1 項定有明文。查被告行為前, 刑法即已修正, 惟由總
    統以華總一義字第09400014901 號令公布自95年7 月1 日施
    行。刑法施行法亦於95年6 月14日由總統公布, 於95年7 月
    1 日施行。因此, 被告行為後, 刑法已有變更。因修正後之
    刑法第2 條第1 項規定, 係規範行為後法律變更所生新舊法
    律比較適用之準據法, 於刑法修正施行後, 應適用修正後刑
    法第2 條第1 項之規定為「從舊從輕」之比較。而於比較時
    , 則應併就罪刑有關之共犯、未遂犯、想像競合犯、牽連犯
    、連續犯、結合犯, 以及累犯加重、自首減輕暨其他法定加
    減原因（如身分加減）與加減比例等一切情形, 本於統一性
    及整體性原則, 綜其全部罪刑之結果而為比較（最高法院95
    年5 月23日刑事庭第8 次會議決議參照）。本件所涉法律之
    變更部分, 計有下列數項：
    (一)刑法第320 條第3 項、第1 項之法定刑：
      修正後之刑法施行法第1 條之1 規定：「中華民國94年1
      月7 日刑法修正施行後, 刑法分則編所定罰金之貨幣單位
      為新臺幣。94年1 月7 日刑法修正時, 刑法分則編未修正
      之條文定有罰金者, 自94年1 月7 日刑法修正施行後, 就
      其所定數額提高為30倍。但72年6 月26日至94年1 月7 日
      新增或修正之條文, 就其所定數額提高為3 倍」。故自95
      年7 月1 日起, 刑法第320 條第3 項、第1 項竊盜未遂罪
      之法定刑已由「5 年以下有期徒刑、拘役或500 元以下罰
      金」修改為「5 年以下有期徒刑、拘役或新臺幣15,000元
      以下罰金」。因原定之「罰金500 元」係以銀元計算, 依
      罰金罰鍰提高標準條例第1 條及現行法規所定貨幣單位折
      算新臺幣條例第2 條規定計算結果, 即「新臺幣15,000元
      」。故本罪之自由刑及罰金刑上限, 修正前後並無變更。
      惟修正後刑法第33條第5 款規定「罰金: 新臺幣1,000 元
      以上, 以百元計算之。」, 修正前之刑法同條款則規定:
      「罰金：1 元以上」（依罰金罰鍰提高標準條例第1 條規
      定應為銀元10元, 即新臺幣30元）。故依修正後之規定,
      刑法第320 修第3 項、第1 項之罰金刑下限已經提高, 新
      舊法比較結果, 以修正前之舊法對被告較為有利。
    (二)刑法第354條之法定刑:
      刑法修正後, 該法第354 條毀損罪之自由刑及罰金刑上限
      均無變更, 有如前述。惟罰金刑部分之下限, 已提高至新
      臺幣1,000 元, 新舊法比較結果, 新法並未有利於被告。
    (三)刑法第25條、第26條之普通未遂犯:
      就普通未遂犯之構成要件及處罰效果而論, 刑法修正前後
      並無不同, 僅將未遂犯之處罰「得按既遂犯之刑減輕之」
      , 由刑法第26條前段移列至刑法第25條第2 項, 故修正後
      之刑法規定並未有利於被告。
    (四)刑法第55條牽連犯之規定:
      按刑法第55條有關牽連犯之規定, 業於修正後刪除。此項
      刪除雖非犯罪構成要件之變更, 但足以影響行為人應受刑
      罰之法律效果。蓋被告犯一罪而其方法或結果之行為犯他
      罪名者, 依修正前之規定, 從一重處斷, 惟依修正後之規
      定, 需分論併罰, 故仍屬法律有變更, 且依此比較結果,
      顯以適用舊法對被告較為有利。
    (五)刑法第41條第1 項前段:
      刑法修正前, 被告如犯最重本刑為5 年以下有期徒刑以下
      之刑之罪, 而受6 個月以下有期徒刑或拘役之宣告者, 依
      刑法第41條第1 項前段及罰金罰鍰提高標準條例第2 條規
      定, 得以銀元300 元即新臺幣900 元折算1 日易科罰金。
      惟依修正後之同條項規定, 則以新臺幣1,000 元、2,000
      元或3,000 元折算1 日而易科罰金, 兩相比較, 自以修正
      前之舊法對被告較為有利。
    (六)經綜合比較新舊刑法之規定後可知, 修正後之刑法規定並
      未有利於被告, 依刑法第2 條第1 項前段規定, 仍應適用
      被告行為時之刑法規定處斷, 合先敘明。
三、按刑法第321 條第1 項第3 款攜帶兇器竊盜罪所稱「兇器」
    , 乃指依一般社會觀念認為足以對人之生命、身體安全構成
    威脅而具有危險性之「器械」。石頭乃自然界之物質, 不能
    謂為通常之「器械」, 故亦非屬上開條文所稱之「兇器」（
    最高法院92年台非字第38號判決參照）, 是核被告乙○○所
    為, 係犯修正前刑法第320 條第3 項、第1 項之普通竊盜未
    遂罪及同法第354 條之毀損他人之物罪。公訴意旨誤認被告
    所持石塊係屬「兇器」, 遂認被告係犯刑法第321 條第2 項
    、第1 項第3 款之攜帶兇器竊盜未遂罪, 尚有未洽, 惟其基
    本事實同一, 本院應予審理, 並變更其起訴法條。被告所犯
    上開兩罪間, 有方法結果之牽連關係, 為牽連犯, 應從一重
    之竊盜未遂罪處斷。又被告已著手於犯罪行為之實行而不遂
    , 為未遂犯, 且其所肇生之損害尚非重大, 故依修正前刑法
    第26條前段之規定減輕其刑。爰審酌被告之智識程度, 曾有
    竊盜、妨害兵役、搶奪及公共危險等犯罪前科（不致使本件
    構成累犯, 卷附臺灣高等法院被告前案紀錄表參照）, 素行
    不端, 本件犯罪之動機、目的、手段、無犯罪所得, 惟被害
    人仍受有支出修復費用3 萬元之損害, 於本院審理中始坦承
    犯行, 惟尚未賠償被害人之損失等一切情狀, 量處如主文所
    示之刑, 並諭知易科罰金之折算標準, 以資懲儆。
四、末查, 被告於偵查及本院審理中雖均曾陳稱其因罹患器質性
    精神病及癲癇症, 不知當時所為何事, 故應免責云云, 惟經
    本院將被告送請屏安醫院鑑定結果認為: 被告於案發前後並
    無癲癇發作及精狀惡化情形, 依精神醫學判斷, 被告於案發
    時, 並未達到精神耗弱之程度, 此有該院屏安刑鑑字第9509
    01號精神鑑定報告1 分在卷可考。且被告於本院審理中, 對
    法官所詢事項之應答均可切題, 陳述能力良好, 並進而坦承
    犯行, 詳述犯罪動機。本院因認被告行為時, 精神狀況應無
    異常, 爰不依刑法相關規定減輕或免除其刑, 亦無庸令入相
    當處所施以監護, 附此敘明。
據上論斷, 應依刑事訴訟法第273 條之1 第1 項、第299 條第1
項前段、第300 條, 刑法第2 條第1 項前段, 修正前刑法第320
條第3 項、第1 項、第354 條、第55條、第26條前段、第41條第
1 項前段, 罰金罰鍰提高標準條例第1 條前段、修正前罰金罰鍰
提高標準條例第2 條, 判決如主文。
中    華    民    國    95    年    11    月    15    日
                  刑事第四庭    法  官  王以齊
以上正本證明與原本無異。
如不服本判決應於收受本判決送達後十日內向本院提出上訴書狀
，其未敘述上訴理由者，並得於提起上訴後十日內向本院補提理
由書狀（均須按他造當事人之人數附繕本）「切勿逕送上級法院
」
中    華    民    國    95    年    11    月    15    日
                                 書記官  盧姝伶
附錄本判決論罪科刑法條：
修正前刑法第320條
意圖為自己或第三人不法之所有, 而竊取他人之動產者, 為竊盜
罪, 處5 年以下有期徒刑、拘役或5 百元以下罰金。
意圖為自己或第三人不法之利益, 而竊佔他人之不動產者, 依前
項之規定處斷。
前二項之未遂犯罰之。
修正前刑法第354條
毀棄、損壞前二條以外之他人之物或致令不堪用, 足以生損害於
公眾或他人者, 處2 年以下有期徒刑、拘役或5 百元以下罰金。


司法院資訊處製作；財團法人民間司法改革基金會備份。
